臺灣高等法院刑事判決
109年度上訴字第3664號
上  訴  人  
即  被  告  陳正修



上列上訴人即被告因詐欺等案件，不服臺灣桃園地方法院109年
度金訴字第52號，中華民國109年7月27日第一審判決（起訴案號
：臺灣桃園地方檢察署107年度偵字第21655號、107年度偵字第2
2722號、108年度偵字第530號），提起上訴，本院判決如下：
    主  文
原判決撤銷。
乙○○犯如附表所示之罪，各處如附表「罪名及宣告刑」欄所示
之刑及沒收。應執行有期徒刑貳年；緩刑伍年，並應於緩刑期間
內以附件所載之給付方式向丁○○、丙○○、甲○○給付如附件所示之
金額。 
    犯罪事實
一、乙○○依其智識程度及社會生活經驗，可預見任意將其所申辦
    之金融帳戶提供予他人使用，且依指示提領匯入之款項，該
    帳戶足供他人作為實施詐欺犯罪後收受被害人匯款，以隱匿
    犯罪所得、避免查緝之工具，所提領之款項亦屬該等詐欺犯
    罪之犯罪所得，且得悉真實姓名、年籍不詳，綽號「安古」
    為首之成員屬具有持續性及牟利性之有結構性之三人以上詐
    欺集團犯罪組織（無證據證明有未成年人），竟基於縱使造
    成他人受損害或將犯罪所得掩飾、隱匿仍不違背其本意之詐
    欺取財、洗錢不確定故意，與「安古」及其所屬詐騙集團成
    員共同意圖為自己不法之所有，基於三人以上共同詐欺取財
    、洗錢之犯意聯絡，於民國107年6月28日，參與「安古」等
    成年男子等所屬之具有持續性及牟利性之有結構性之詐欺集
    團犯罪組織，而由乙○○先以透過通訊軟體FACETIME（下稱FA
    CETIME）告知帳號之方式，將其所申辦之合作金庫商業銀行
    北新竹分行帳號00000000000000號帳戶（下稱合庫帳戶）提
    供予「安古」，供其所屬詐騙集團使用，再由該詐騙集團之
    其他成員分別施用如附表「詐騙方式」欄所示詐術，致如附
    表「被害人」欄所示之人均陷於錯誤，各於如附表「匯款情
    形」欄所示之時間，為同欄所示之匯款行為。乙○○則依「安
    古」之指示，各於如附表「提款過程」欄所示時間、地點，
    為同欄所示之提款行為，並將所提領之款項交付予「安古」
    ，復自「安古」處領取如附表「報酬」欄所示之現金作為報
    酬。
二、案經丁○○、丙○○、甲○○訴請桃園市政府警察局蘆竹分局報告
    臺灣桃園地方檢察署(下稱桃園地檢)檢察官偵查起訴。　　
    理  由
一、證據能力部分：
(一)組織犯罪防制條例第12條第1項中段規定：「訊問證人之筆
    錄，以在檢察官或法官面前作成，並經踐行刑事訴訟法所定
    訊問證人之程序者為限，始得採為證據。」本案關於各該證
    人之警詢筆錄，既非在檢察官或法官面前作成，依上開規定
    ，自不得採為被告犯組織犯罪防制條例罪名之證據，是本判
    決所引用證人之警詢筆錄，僅於認定被告犯加重詐欺、洗錢
    部分具有證據能力，先予指明。 
(二)本件判決認定事實所引用之卷內供述及非供述證據（包含人
    證與文書證據等證據），均無證據證明係公務員違背法定程
    序所取得，本案檢察官、被告於本院準備及審理時均未爭執
    其證據能力（本院卷第74至77、100至103頁），經審酌該等
    證據資料製作時之情況，亦無違法不當或證明力明顯過低之
    瑕疵，堪認作為證據應屬適當，依刑事訴訟法第158條之4反
    面解釋及第159條至第159條之5規定，俱有證據能力。　
二、認定犯罪事實所憑之證據及理由：
　　上開犯罪事實，業據被告於本院準備程序及審理中坦承不諱
    （本院卷第74、77、105頁），又如附表「被害人」欄所示
    之各告訴人，因如附表「詐騙方式」欄所示詐術而陷於錯誤
    ，各於如附表「匯款情形」欄所示時間，為同欄所示匯款行
    為等節，則據證人即如附表「被害人」欄所示之各告訴人於
    警詢中皆證述明確（桃園地檢107年度他字卷第5992號卷，
    下稱他卷，第8至9、20至22頁；桃園地檢107年度偵字第216
    55號卷，下稱偵21655卷，第29頁正背面），且有合作金庫
    商業銀行匯款單、存款憑條、甲○○行動電話畫面翻拍照片、
    被告上開合庫帳戶存款交易明細等附卷可考（他卷第10至12
    、23、27頁；臺灣新北地方檢察署107年度偵字第33325號卷
    ，下稱偵33325卷，第7至8、22頁），得以認定。又被告先
    以透過通訊軟體FACETIME告知帳號之方式，將其所申辦之上
    開合庫帳戶提供予「安古」使用，再依「安古」指示，各於
    如附表「提款過程」欄所示時間、地點，為同欄所示之提款
    行為，並將所提領之款項交付予「安古」，復自「安古」處
    領取如附表「報酬」欄所示現金作為報酬等情，業據被告於
    偵訊及原審審理中自承（偵21655卷第36頁正背面，原審卷
    第52至53、99頁），並有被告上開合庫帳戶開戶資料、存款
    交易明細、合作金庫商業銀行監視錄影畫面截圖、提款單翻
    拍照片及扣案行動電話畫面翻拍照片等在卷可稽（他卷第24
    至27、30頁；偵33325卷第21至22頁背面；偵21655卷第25頁
    ；桃園地檢107年度偵字第22722號卷，下稱偵22722卷，第6
    至7頁），另有被告所有供本案犯行所用經扣案之行動電話1
    支為證，足認被告上開任意性自白核與事實相符，堪以採信
    。
三、論罪科刑：
(一)加重詐欺取財：
    被告經「安古」之引介加入本案詐欺集團，依「安古」之指
    示，不僅提供合庫帳戶，猶依指示提領合庫帳戶內告訴人丁○○、丙○○、甲○○等人所匯入之款項，並如數交付予「安古」
    等節，業經認定如前；又被告亦自承除「安古」外，有另2
    名真實姓名年籍均不詳之成年人亦有參與集團領款之車手工
    作（偵21655卷第6頁背面、第36頁背面，偵22722卷第35頁
    ），則被告於主觀上已知悉所參與之詐騙集團除其本人外，
    至少另有「安古」等3人，是被告所為應成立刑法第339條之
    4第1項第2款之三人以上共同詐欺取財罪。
(二)洗錢防制法：
 1、三人以上犯刑法第339條之詐欺罪者，構成刑法第339條之4
    第1項之加重詐欺罪，該條項為法定刑1年以上7年以下有期
    徒刑之罪，屬洗錢防制法第3條第1款所規定之特定犯罪。而
    洗錢防制法業於105年12月28日修正公布，並於106年6月28
    日生效施行（下或稱新法），本次修法參酌國際防制洗錢金
    融行動工作組織（Financial Action Task Force）40項建
    議之第3項建議，並參採聯合國禁止非法販運麻醉藥品和精
    神藥物公約，及聯合國打擊跨國有組織犯罪公約之洗錢行為
    定義，將洗錢行為之處置、分層化及整合等各階段，全部納
    為洗錢行為，完整規範洗錢之所有行為模式。不惟就洗錢行
    為之定義（第2條）、前置犯罪之門檻（第3條）、特定犯罪
    所得之定義（第4條），皆有修正，抑且因應洗錢行為定義
    之修正，將修正前同法第11條第1項、第2項區分為自己或為
    他人洗錢罪，而有不同法定刑度，合併移列至第14條第1項
    ，亦不再區分為不同罪責，同處7年以下有期徒刑，併科新
    臺幣500萬元以下罰金，以求與國際規範接軌，澈底打擊洗
    錢犯罪。從而新法第14條第1項之一般洗錢罪，只須有同法
    第2條各款所示洗錢行為之一，而以第3條規定之特定犯罪作
    為聯結為已足。申言之，洗錢之定義，在新法施行後，與修
    正前規定未盡相同，因此是否為洗錢行為，自應就犯罪全部
    過程加以觀察，以行為人主觀上具有掩飾或隱匿其特定犯罪
    所得或變得之財產或財產上利益，與該特定犯罪之關聯性，
    使其來源形式上合法化，或使他人逃避刑事追訴、處罰之犯
    罪意思，客觀上有掩飾或隱匿特定犯罪所得之財物或財產上
    利益之具體作為者，即屬相當（最高法院109年度台上字第9
    47號判決參照）。
 2、查，本案被告與共犯「安古」暨其等所屬詐欺取財集團，向
    告訴人等施用詐術後，為隱匿其詐欺所得財物之去向，係由
    被告提領如附表各編號「領款金額」欄所示之款項後，再將
    款項面交與「安古」，足稽被告上開舉止使其等詐欺所得款
    項迂迴層轉，掩飾或切斷該不法所得與犯罪者之關聯性，阻
    礙金流透明，藉以掩飾或隱匿該不法所得之去向，製造金流
    斷點，已如前述，依上揭說明，被告犯行應成立洗錢防制法
    第14條第1項一般洗錢罪。
(三)組織犯罪防制條例：
　　組織犯罪防制條例第2條第1項規定：「本條例所稱犯罪組織
    ，指3人以上，以實施強暴、脅迫、詐術、恐嚇為手段或最
    重本刑逾5年有期徒刑之刑之罪，所組成具有持續性或牟利
    性之有結構性組織。」，本案詐欺集團之成員，至少有被告
    、「安古」等4人參與其中，並由「安古」等所屬之詐欺集
    團成員，向如附表「被害人」欄所示之告訴人、被害人施行
    詐術騙取金錢，該詐欺集團自屬3人以上以實施詐術為手段
    所組成具有持續性、牟利性、結構性組織，而對告訴人等實
    施詐欺取財犯行。又按組織犯罪防制條例第3條第1項前段與
    後段，分別對於「發起、主持、操縱、指揮」及「參與」犯
    罪組織者，依其情節不同而為處遇，行為人雖有其中一行為
    （如參與），不問其有否實施各該手段（如詐欺）之罪，均
    成立本罪。然在未經自首或有其他積極事實，足以證明其確
    已脫離或解散該組織之前，其違法行為，仍繼續存在，即為
    行為之繼續，而屬單純一罪，至行為終了時，仍論為一罪。
    是被告參與本案詐欺集團係犯組織犯罪防制條例第3條第1項
    後段參與犯罪組織罪。起訴書就附表編號1部分，雖未就被
    告犯組織犯罪防制條例第3條第1項後段參與犯罪組織罪予以
    起訴，惟此部分核與附表編號1所示加重詐欺取財犯行具有
    想像競合之裁判上一罪關係(詳如後述)，自為起訴效力所及
    ，且經本院當庭告知被告所犯罪名（本院卷第73、99頁），
    被告之防禦權業已獲得保障，自得予以審理。
(四)核被告所為，係犯刑法第339條之4第1項第2款之三人以上共
    同詐欺取財罪、洗錢防制法第14條第1項一般洗錢罪及組織
    犯罪防制條例第3條第1項後段之參與犯罪組織罪。
(五)共同正犯：
　　行為人參與構成要件行為之實施，並不以參與構成犯罪事實
    之全部或始終參與為必要，即使僅參與構成犯罪事實之一部
    分，或僅參與某一階段之行為，亦足以成立共同正犯。是假
    冒網路賣家或親友施以電話詐騙此一社會犯罪型態，自刊登
    不實廣告、撥打電話實施詐騙、指示被害人匯款、推由擔任
    車手之成員提領款項取贓分贓等階段，乃係需由多人縝密分
    工方能完成之集團性犯罪，缺一環節即無從完成全部犯罪計
    畫，被告在其所屬詐騙集團成員分別向告訴人等施以詐術騙
    取款項時，提供合庫帳戶並擔任車手之分工行為，屬於實現
    詐欺取財等行為不可或缺之角色，被告於加入詐欺集團時，
    已知悉所從事之行為係整體詐欺行為分工之一環，其雖未必
    知悉其他共犯詐欺告訴人之實際情況及內容，然則知悉從其
    所屬詐騙集團取得之提款卡所提領之款項均係其他共犯以詐
    欺手法詐取而來，而擔任事實欄所載之角色，共同達成不法
    所有之詐欺取財犯罪目的，再從中獲取利潤、賺取報酬，是
    被告與其他成員所共組之詐欺集團，係在共同犯罪意思之聯
    絡下，相互分工，而參與上揭犯行，自應就其他詐欺集團成
    員實行之行為，共同負責。被告雖未直接對告訴人等施以詐
    術，然其與「安古」等所屬之詐欺集團成員，就上開加重詐
    欺及洗錢等事實之犯行，具有犯意聯絡及行為分擔，相互利
    用他人之行為俱屬共同正犯。
(六)罪數：
 1、刑法上一行為而觸犯數罪名之想像競合犯存在之目的，在於
    避免對於同一不法要素予以過度評價。自然意義之數行為，
    得否評價為法律概念之一行為，應就客觀構成要件行為之重
    合情形、主觀意思活動之內容、所侵害之法益與行為間之關
    連性等要素，視個案情節依社會通念加以判斷。刑法刪除牽
    連犯之規定後，原認屬方法目的或原因結果，得評價為牽連
    犯之二犯罪行為間，如具有局部之同一性，或其行為著手實
    行階段可認為同一者，得認與一行為觸犯數罪名之要件相侔
    ，依想像競合犯論擬。倘其實行之二行為，無局部之重疊，
    行為著手實行階段亦有明顯區隔，依社會通念難認屬同一行
    為者，應予分論併罰。因而，行為人以一參與詐欺犯罪組織
    ，並分工加重詐欺行為，同時觸犯參與犯罪組織罪、加重詐
    欺取財罪，雖其參與犯罪組織之時、地與加重詐欺取財等罪
    之時、地，在自然意義上非完全一致，然彼此間仍有部分合
    致，且犯罪目的單一，依一般社會通念，認應評價為一罪方
    符合刑罰公平原則，應屬想像競合犯，如予數罪併罰，反有
    過度評價之疑，實與人民法律感情不相契合。又加重詐欺罪
    係侵害個人財產法益之犯罪，其罪數計算，以被害人數、被
    害次數之多寡，決定其犯罪之罪數；核與參與犯罪組織罪之
    侵害社會法益，因應以行為人所侵害之社會全體利益為準據
    ，認定係成立一個犯罪行為，有所不同。是以倘若行為人於
    參與犯罪組織之繼續中，先後加重詐欺數人財物，因行為人
    僅為一參與組織行為，侵害一社會法益，應僅就首次犯行論
    以參與犯罪組織罪及加重詐欺罪之想像競合犯，而其後之犯
    行，乃為其參與組織之繼續行為，為避免重複評價，當無從
    將一參與犯罪組織行為割裂再另論一參與犯罪組織罪，而與
    其後所犯加重詐欺罪從一重論處之餘地（最高法院107年度
    台上字第1066號判決意旨）。經查，被告加入本案詐欺取財
    集團之犯罪組織所為之第一次詐欺犯行，即如附表編號1所
    示詐欺集團成員於107年6月26日著手向告訴人丁○○佯稱為其
    姪子而欲借款，使告訴人丁○○陷於錯誤，於同年6月28日下
    午1時24分許，匯款160萬元予如附表編號1所示之帳戶，再
    由被告將匯入合庫帳戶之160萬元領出交予「安古」。是被
    告所為參與犯罪組織犯行，與該詐欺取財集團成員就如附表
    編號1所示加重詐欺取財及一般洗錢罪犯行，有實行行為局
    部同一、目的單一之情形，為想像競合犯，應依刑法第55條
    規定，從一重之三人以上共同詐欺取財罪處斷；就附表編號
    2、3所犯一般洗錢罪及三人以上共同詐欺取財，均係以一行
    為同時觸犯上開數罪名，為想像競合犯，均應從一重之三人
    以上共同詐欺罪處斷。
 2、被告分別侵害如附表編號1至3所示各告訴人等之獨立財產權
    ，且犯罪之時間、空間亦有相當差距，應屬犯意各別，行為
    互殊，應分論併罰。
(七)洗錢防制法第16條第2項規定：「犯前2條之罪，在偵查或審
    判中自白者，減輕其刑。」；想像競合犯之處斷刑，本質上
    係「刑之合併」。其所謂從一重處斷，乃將想像競合犯組成
    之評價上數罪，合併為科刑一罪，其所對應之刑罰，亦合併
    其評價上數罪之數法定刑，而為一個處斷刑。易言之，想像
    競合犯侵害數法益者皆成立犯罪，論罪時必須輕、重罪併舉
    論述，同時宣告所犯各罪名，包括各罪有無加重、減免其刑
    之情形，亦應說明論列，量刑時併衡酌輕罪部分量刑事由，
    評價始為充足，然後依刑法第55條前段規定「從一重處斷」
    ，非謂對於其餘各罪可置而不論。因此，法院決定處斷刑時
    ，雖以其中最重罪名之法定刑，做為裁量之準據，惟於裁量
    其輕重時，仍應將輕罪合併評價在內（最高法院108年度台
    上字第4405、4408號判決意旨）。查：
 1、被告於本院審理時自白一般洗錢犯行，依上開規定原應減輕
    其刑，惟被告所犯一般洗錢罪係屬想像競合犯其中之輕罪，
    被告就本案犯行係從一重之三人以上共同詐欺取財罪，就被
    告此部分想像競合輕罪得減刑部分，依上開說明，由本院於
    後述依刑法第57條量刑時一併衡酌該部分減輕其刑事由，附
    此說明。
 2、參與犯罪組織者，其參與情節輕微者，得減輕或免除其刑，
    組織犯罪防制條例第3條第1項但書定有明文。查本件被告參
    與本案之詐欺集團犯罪組織，擔任依「安古」之指示，提供
    合庫帳戶及提領合庫帳戶之款項之提款車手角色，所為固有
    不該，惟衡酌其參與上開犯罪組織之期間短暫，且參與本案
    犯行之次數僅3次，又係擔任組織下層地位之車手工作，較
    諸其餘共同正犯，其參與情節尚屬輕微，原應依組織犯罪防
    制條例第3條第1項但書規定減輕其刑，雖其等參與組織罪係
    屬想像競合犯其中之輕罪，惟本院於後述量刑時仍當一併衡
    酌該部分減輕其刑事由，附此說明。
(八)不另為無罪之諭知部分：
    公訴意旨另以如附表編號1所示告訴人丁○○先於107年（起訴
    書誤載為106年）6月27日上午11時54分許，匯款40萬元至陳
    振忠帳戶（經檢察官另為不起訴處分)部分，惟此款項並非
    由被告提領，依現今詐欺集團組織分工複雜、細密，若事證
    無法證明被告參與其中，亦無證據足證被告係立於組織上層
    負責統籌規劃整體詐騙犯罪計劃之角色，若是參與底層犯罪
    分工，應就其實際參與之犯行負責，否則非無過苛之嫌，有
    關告訴人丁○○上開遭詐騙之40萬元部分，既無積極證據證明
    被告有施詐、領款、指揮、調度等任何參與行為，自難任令
    被告同負其責，原應為無罪之諭知，惟公訴意旨認此部分與
    本案前開有罪部分，有一罪不可分之關係，爰不另為無罪之
    諭知。　　　　
四、撤銷改判之理由、量刑、附條件緩刑及沒收之說明：
(一)原判決認被告前開犯行事證明確而予論罪科刑，固非無見。
    惟查：⒈附表編號1所示告訴人丁○○先於107年6月27日上午11
    時54分許，匯款40萬元至案外人陳振忠帳戶之部分，既無證
    據證明係被告提領，亦無法證明匯入被告提供之合庫帳戶，
    難認與被告參與之部分相涉，自不應認被告就此部分須同負
    其責，原審逕認此部分與被告有罪部分構成接續犯之一罪關
    係而予論罪，恐有誤會。⒉而刑事審判旨在實現刑罰權之分
    配正義，故法院對於有罪被告之科刑，應符合刑罰相當之原
    則，使輕重得宜，罰當其罪。本件被告於原審使坦承普通詐
    欺部分，否認加重詐欺及洗錢等犯罪，然於本院審理時已坦
    認全部犯行，且與附表編號1所示之告訴人丁○○成立調解，
    詳述如後，原審未及審酌此部分之量刑事由，稍有未合。⒊
    本案被告自陳其為高中畢業，之前陸續在各家餐廳擔任廚師
    ，但因為覺得很累，所以就辭職了等語（偵22722卷第3頁背
    面），且被告亦陳稱除其有提供合庫帳戶並提領款項外，另
    2名不詳姓名之男子亦有依「安古」之指示而領款之舉措，
    是該集團內部確有分工之事實，且被告藉此可取得報酬，足
    見該集團應屬具持續性之組織體，並有聯繫、分享報酬之完
    整結構，非為立即實施犯罪而隨機組成，是依被告加入本案
    詐欺集團之期間、集團成員之分工、報酬之計算方式、遂行
    詐欺犯行之獲利等節，堪認本案詐欺集團係以實施詐術為手
    段，具有持續性及牟利性之結構性組織，而該當於組織犯罪
    防制條例第2條第1項所稱之犯罪組織，所為符合參與本案詐
    欺集團犯組織犯罪防制條例第3條第1項後段參與犯罪組織罪
    。原審判決認被告所為不構成上開參與犯罪組織之犯行，恐
    有未洽。⒋被告於本院審理時業已自白其洗錢犯行，符合洗
    錢防制法第16條第2項減輕其刑要件而得作為量刑參考事由
    ，原審未及審酌被告上揭情狀，亦有未合。⒌被告於本院審
    理過程中，針對告訴人丙○○、甲○○部分，業已依附件所示各
    給付1萬元、7千元之損害賠償金額，是被告就各該犯罪所得
    各3千元之報酬，依過苛原則之調解，不予沒收較為妥適，
    原審未及審酌於此，稍有未洽。被告上訴請求從輕量刑，為
    有理由，且原判決既有前開可議之處，自應由本院將原判決
    予以撤銷改判。
(二)量刑：
 1、爰審酌近年詐欺集團極為猖獗，犯罪手法惡劣，對於社會秩
    序與民眾財產法益侵害甚鉅，更使人際信任蕩然無存，嚴重
    危害交易秩序與社會治安，甚至影響國家形象，被告年富力
    強，且身心健全，不思以正途賺取錢財，貪圖迅速獲得不法
    利益實行詐騙，犯罪動機、目的實不可取，以集團式、專業
    分工犯罪模式，向不特定人施詐，損害金融交易安全，被告
    及其所屬之詐欺集團所為誠屬不該；惟念被告於犯後終能坦
    承犯行，於本院審理時就所涉洗錢之經過事實自白在卷，態
    度尚可，且與附表編號1至3所示告訴人丁○○、丙○○、甲○○於
    本院審理過程中分別成立調解，允諾賠償告訴人丁○○等人，
    另斟酌被告之犯罪動機、目的，及其各該犯行之手段尚屬和
    平，參酌被告於詐欺集團擔任領款之車手角色，且被告與附
    表編號1至3所示告訴人丁○○等人成立調解（與告訴人丁○○以
    100萬元在本院審理時成立調解，另與告訴人丙○○以15萬元
    ，在臺灣桃園地方法院桃園簡易庭成立調解，又與告訴人甲○○以20萬2千元在臺灣桃園地方法院桃園簡易庭成立調解，
    惟僅履行告訴人丙○○部分1萬元、告訴人甲○○部分7千元，告
    訴人丁○○部分尚未履行，本院卷第53、113頁)；再斟酌被告
    自述高中畢業之智識程度、擔任廚師及小康之家庭生活經濟
    狀況（本院卷第106頁）等一切情狀，量處如附表各編號所
    示之刑。
 2、另按數罪併罰之規定，乃因刑罰之科處，應以行為人之責任
    為基礎，考量人之生命有限，刑罰對被告造成之痛苦程度，
    係以刑度增加而生加乘成效果，而非等比方式增加，如以實
    質累加方式執行，刑責恐將偏重過苛，不符現代刑事政策及
    刑罰之社會功能，故透過定應執行刑，採限制加重原則，授
    權法官綜合斟酌被告犯罪行為之不法與罪責程度、各罪彼此
    間之關聯性（例如數罪犯罪時間、空間、各行為所侵害法益
    之專屬性或同一性、數罪對法益侵害之加重效應等）、數罪
    所反應被告人格特性與傾向、對被告施以矯正之必要性等，
    妥適裁量最終具體應實現之刑罰，以符罪責相當之要求。因
    此，法院於酌定執行刑時，應體察法律恤刑之目的，為妥適
    之裁量，俾符合實質平等原則（最高法院105年度台抗字第6
    26號裁定意旨參照），斟酌被告本案7日內（即107年6月28
    日至同年7月4日）所為，因此所獲得之犯罪所得非鉅（詳後
    述），各犯罪手法雷同，為充分評價其犯行，綜此審酌人之
    生命有限而刑罰之效益遞減，以此對應被告所為不法性而為
    一體之綜合評價，爰就被告所處之刑定其應執行之刑如主文
    第2項所示。
(三)附條件緩刑宣告之說明：
    查被告未曾因故意犯罪受有期徒刑以上刑之宣告，有本院被
    告前案紀錄表在卷可採（本院卷第31頁），犯後業已坦承犯
    行，並與告訴人丙○○、甲○○在臺灣桃園地方法院及到庭之告
    訴人丁○○在本院分別成立調解，其內容詳如附件所示，有調
    解筆錄、本院和解筆錄1份在卷可考（本院卷第53、113頁）
    ，堪認尚有悔意，參酌被告前開犯行應僅係因一時失慮始誤
    蹈法網，是應毋庸以刑之執行達到教化其反社會行為之目的
    ，且本院信被告經此教訓當知所警惕，而無再犯之虞，本院
    因認對被告所宣告之刑，皆以暫不執行為適當，爰依刑法第
    74條第1項第1款規定，併予宣告緩刑5年，用勵自新。又本
    案被告既與告訴人丁○○、丙○○、甲○○成立調解，且到庭之告
    訴人丁○○委請告訴代理人當庭表示願給予被告緩刑附條件之
    自新機會等情，有本院審理筆錄可佐（本院卷第106頁）。
    故依刑法第74條第2項第3款之規定，將被告對告訴人丁○○、
    丙○○、甲○○等之調解、和解條件列為緩刑之條件，命被告應
    依各該調解條件，分別向告訴人丁○○、丙○○、甲○○給付完畢
    ，以作為告訴人等損害之賠償，以啟被告之自新，並保障告
    訴人等之受償權利。又上開給付損害賠償之諭知，得為民事
    強制執行名義，且被告於本案緩刑期間倘未如期支付，而違
    反本判決所諭知之負擔情節重大，足認原宣告之緩刑難收其
    預期效果，而有執行刑罰之必要者，依刑法第75條之1第1項
    第4款規定，得撤銷其等緩刑之宣告，併此敘明。
(四)沒收：
 1、扣案之行動電話1支（廠牌：IPHONE 7 PLUS，含0000000000
    號SIM卡1張），為被告所有且作為被告與本案詐欺集團成員
    聯繫之用，業據其供陳在卷（偵21655卷第5頁背面、第6頁
    ），應依刑法第38條第2項之規定，沒收之。
 2、另被告提供作為「安古」集團詐騙所用之合庫帳戶，固係被
    告依「安古」指示提供，用以為本案犯罪之用等情，此經被
    告陳明在卷（偵21655卷第6、36頁正背面），且有前揭監視
    器錄影畫面翻拍照片、交易明細表在卷可憑（他卷第24至27
    、30頁，偵22722卷第6至7頁)，惟該等帳戶既均已遭通報為
    警示帳戶而凍結往來，其存摺及提款卡即無再供詐騙使用之
    可能；對此等物品宣告沒收欠缺刑法上之重要性，又無何財
    產價值，爰依刑法第38條之2第2項之規定，均不為沒收之宣
    告。
 3、被告於附表編號1至3所示之領款行為，各取得2萬元、3千、
    3千元之報酬，屬被告本案之犯罪所得，其中：⑴被告與告訴
    人丁○○固成立如附件所示之和解，惟被告尚未依約賠償告訴
    人丁○○，是上開犯罪所得2萬元之部分，仍應依刑法第38條
    之1第1項前段之規定沒收，並無過苛之虞，另應依刑法第38
    條之1第3項之規定，於全部或一部不能沒收或不宜執行沒收
    時，追徵其價額。此外，⑵針對附表編號2、3所示告訴人丙○○、甲○○部分，因被告於本案宣判前已針對附件所示調解條
    件履行其部分賠償義務予告訴人丙○○1萬元及甲○○7千元，詳
    如本院公務電話紀錄所示(本院卷第121頁)，各超過被告各
    該次犯罪所得3千元、3千元，即已足以剝奪其犯罪利得，達
    沒收制度之立法目的，故認就被告對告訴人丙○○、甲○○部分
    犯罪所得部分，再予以宣告沒收，實非沒收法制之本旨且有
    過苛之虞，亦欠缺規制之必要性，司法既為尋求衡平於訴訟
    當事人間權益之保障，爰依刑法第38條之2第2項過苛調節條
    款之規定，不予宣告沒收，附此敘明。
五、被告有關組織犯罪防制條例適用之說明（不宣告強制工作之
    理由）：
(一)按刑法第55條想像競合犯之規定，既列在刑法總則編第七章
    「數罪併罰」內，且法文稱「一行為而觸犯數罪名」，則依
    體系及文義解釋，可知行為人所犯數罪係成立實質競合，自
    應對行為人所犯各罪，均予評價，始屬適當。此與法規競合
    僅選擇其中最適宜之罪名，為實質上一罪，明顯有別。換言
    之，想像競合犯本質上為數罪，各罪所規定之刑罰、沒收及
    保安處分等相關法律效果，自應一併適用，否則將導致成立
    數罪之想像競合與成立一罪之法規競合，二者法律效果無分
    軒輊之失衡情形，尚非立法者於制定刑法第55條時，所作之
    價值判斷及所欲實現之目的。刑罰評價對象，乃行為本身；
    想像競合犯係一行為觸犯數罪名，為避免對同一行為過度及
    重複評價，刑法第55條前段規定「從一重處斷」。又刑法第
    33條及第35條僅就刑罰之主刑，定有輕重比較標準，因此上
    揭「從一重處斷」，僅限於「主刑」，法院應於較重罪名之
    法定刑度內，量處適當刑罰。至於輕罪罪名所規定之沒收及
    保安處分，因非屬「主刑」，故與刑法第55條從一重處斷之
    規定無關，自得一併宣告。罪刑法定原則，指法律就個別犯
    罪之成立要件及法律效果，均應明確規定，俾使人民能事先
    預知其犯罪行為之處遇。參與犯罪組織罪和加重詐欺取財罪
    之構成要件與刑罰，均分別在組織犯罪防制條例及刑法中，
    定有明文。行為人以一行為觸犯組織犯罪防制條例第3條第1
    項後段之參與犯罪組織罪，及刑法第339條之4第1項第2款之
    加重詐欺取財罪，於從一重之加重詐欺取財罪處斷而為科刑
    時，因所犯輕罪(參與犯罪組織罪)之刑罰以外之法律效果，
    即組織犯罪防制條例第3條第3項強制工作之規定，並未被重
    罪所吸收，仍應一併適用。因此，上開對刑法第55條前段規
    定，在文義射程範圍內，依體系及目的性解釋方法所為之闡
    釋，屬法律解釋範疇，並非對同條但書所為擴張解釋或類推
    適用，亦與不利類推禁止之罪刑法定原則或罪刑明確性原則
    無違。又衡以組織犯罪防制條例第3條第3項所規定之強制工
    作，本於法律合憲性解釋原則，依司法院釋字第471號關於
    行為人有無預防矯治其社會危險性之必要，及比例原則等與
    解釋意旨不相衝突之解釋方法，為目的性限縮，對犯該條例
    第3條第1項之參與犯罪組織罪者，視其行為之嚴重性、表現
    之危險性、對於未來行為之期待性，以及所採措施與預防矯
    治目的所需程度，於有預防矯治其社會危險性之必要，且符
    合比例原則之範圍內，由法院依該條例第3條第3項規定，一
    併宣告刑前強制工作（最高法院108年度台上大字第2306號
    大法庭裁定參照）。　　
(二)審酌被告雖加入具有持續性及牟利性等結構性犯罪組織即本
    案詐欺集團，惟幸時間非長，另參酌被告於詐欺集團擔任提
    供帳戶及提款車手之角色，而與本案詐欺集團之成年成員共
    同詐欺如附表所示之告訴人，所為固可非議，惟並無證據顯
    示被告曾加入其他詐欺集團，足見被告加入本案詐欺集團，
    事屬偶然，又被告於本案詐欺集團均尚非居於發起、主持、
    操縱、指揮等重要角色，且與破壞金融秩序之重大吸金案相
    比，其等行為表現之危險性相較而言非屬嚴重。又被告於案
    發前本就擔任廚師，有多年之工作經驗，佐以被告於案發後
    再度擔任廚師職業（本院卷第106頁），顯見被告尚知以工
    作賺取金錢收入；且被告於本案查獲後並無任何再行參與詐
    欺集團之加重詐欺犯行之情形，有本院被告前案紀錄表在卷
    可憑（本院卷第31頁），是僅憑被告上開加重詐欺犯行，亦
    難認被告有犯罪習慣。而被告因欠缺正確工作觀念而犯本件
    加重詐欺犯行，改正其詐欺犯行之有效方法，應在於提供適
    當之更生教育及保護、就業機會及社會扶助等，並非僅有執
    行強制工作之保安處分一途，是依比例原則，並綜合被告所
    表現之危險性及對其未來之期待性等情，本院認對被告宣告
    有期徒刑之刑，足認為與其等犯行之處罰相當，對於其等未
    來行為之矯正改善應屬可期，而收儆懲之效，尚難認有再予
    宣告強制工作以預防矯治其社會危險性之必要，爰不另為強
    制工作之諭知，併此敘明。 
據上論斷，應依刑事訴訟法第369條第1項前段、第364條、第299
條第1項前段、組織犯罪防制條例第3條第1項後段，洗錢防制法
第2條第2款、第14條第1項、第16條第2項，刑法第11條前段、第
28條、第339條之4條第1項第2款，組織犯罪防制條例第3條第1項
但書，刑法第55條、第51條第5項、第74條第1項第1款、第2項第
3款、第38條第2項、第38之1第1項前段、第3項，刑法施行法第1
條之1第1項，判決如主文。
本案經檢察官陳映妏提起公訴，檢察官鄭堤升到庭執行職務。
中　　華　　民　　國　　109 　年　　11　　月　　12　　日
                  刑事第三庭    審判長法　官  張惠立
                                      法　官  張江澤
                                      法　官  劉兆菊
以上正本證明與原本無異。
如不服本判決，應於收受送達後20日內向本院提出上訴書狀，其
未敘述上訴之理由者並得於提起上訴後20日內向本院補提理由書
（均須按他造當事人之人數附繕本）「切勿逕送上級法院」。
                                      書記官  陳佳微
中　　華　　民　　國　　109 　年　　11　　月　　12　　日
附錄：本案論罪科刑法條　　　　　　　　　　　　　　　
中華民國刑法第339條之4
犯第三百三十九條詐欺罪而有下列情形之一者，處一年以上七年
以下有期徒刑，得併科一百萬元以下罰金：
一、冒用政府機關或公務員名義犯之。
二、三人以上共同犯之。
三、以廣播電視、電子通訊、網際網路或其他媒體等傳播工具，
    對公眾散布而犯之。
前項之未遂犯罰之。
組織犯罪防制條例第3條第1項
發起、主持、操縱或指揮犯罪組織者，處三年以上十年以下有期
徒刑，得併科新臺幣一億元以下罰金；參與者，處六月以上五年
以下有期徒刑，得併科新臺幣一千萬元以下罰金。但參與情節輕
微者，得減輕或免除其刑。
洗錢防制法第14條
有第二條各款所列洗錢行為者，處七年以下有期徒刑，併科新臺
幣五百萬元以下罰金。
前項之未遂犯罰之。
前二項情形，不得科以超過其特定犯罪所定最重本刑之刑。
附表：（金額單位均為新臺幣）
編號 被害人 詐騙方式 匯款情形 提款過程 報酬 罪名及宣告刑 一 丁○○（提出告訴） 詐騙集團成員於107年6月26日上午11時許撥打電話予丁○○，假冒為丁○○之姪子，佯稱其急需用錢欲借款 丁○○先於107年（起訴書誤載為106年）6月27日上午11時54分許，匯款40萬元至陳振忠帳戶（經檢察官另為不起訴處分郵局帳號00000000000000號帳戶(此部分與被告無涉，故不另為無罪之諭知），再於同年6月28日下午1時24分許，匯款160萬元至乙○○上開合庫帳戶 乙○○陸續於107年6月28日下午2時許起，先在位於桃園市○○區○○路000號合作金庫商業銀行慈文分行，自其上開合庫帳戶臨櫃提款145萬元，再自該處操作提款機提款3萬元共5次（起訴書誤載為係於106年6月28日操作提款機提領款項），合計得手160萬元 2萬元 乙○○犯三人以上共同詐欺取財罪，處有期徒刑壹年陸月。扣案行動電話壹支（含SIM卡壹枚）沒收；未扣案犯罪所得新臺幣貳萬元沒收，於全部或一部不能沒收或不宜執行沒收時，追徵其價額。 二 丙○○（提出告訴） 詐騙集團成員於107年7月3 日中午12時30分許撥打電話予丙○○，假冒為丙○○之外甥，佯稱其急需用錢欲借款 丙○○於107年7 月3日下午1時27分許，匯款20萬元至乙○○上開合庫帳戶 乙○○於107年7月3日下午2 時5分許，在位於桃園市○○區○○路00號合作金庫商業銀行南崁分行，自其上開合庫帳戶臨櫃提款20萬元 3,000元 乙○○犯三人以上共同詐欺取財罪，處有期徒刑壹年貳月。扣案行動電話壹支（含SIM卡壹枚）沒收。 三 甲○○（提出告訴） 詐騙集團成員於107年7月4 日上午11時36分許撥打電話予甲○○，假冒為甲○○之兒子，佯稱其急需用錢欲借款 甲○○於107年7 月4日下午1時6 分許，匯款152,000元至如乙○○上開合庫帳戶 乙○○於107年7月4 日下午1 時28分許，在位於桃園市○○區○○路000號合作金庫商業銀行大竹分行（起訴書誤載為南崁分行），自其上開合庫帳戶臨櫃提款15萬2,000元 3,000元 乙○○犯三人以上共同詐欺取財罪，處有期徒刑壹年。扣案行動電話壹支（含SIM卡壹枚）沒收。 
附件
被告應給付告訴人丁○○新臺幣(下同)壹佰萬元，自民國109年12月10日起至114年1月10日止，每月為1期，每月10日前各給付貳萬元，匯入告訴人丁○○所有○○○○○郵局帳號00000000000000號帳戶；如1期不履行，視為全部到期。 被告應給付告訴人丙○○拾伍萬元，自民國109年11月15日起至111年1月15日止，每月為1期，每月15日前各給付壹萬元，匯入告訴人丙○○所有指定帳戶；如1期不履行，視為全部到期。 被告應給付告訴人甲○○新臺幣拾伍萬貳仟元，於民國109年10月31日前給付貳仟元，餘款拾伍萬元，自民國109年11月11日起至112年4月11日止，每月為1期，每月11日前各給付伍仟元匯入告訴人甲○○所有指定帳戶；如1期不履行，視為全部到期。